【裁判字號】    92,訴,787
【裁判日期】    920728
【裁判案由】    違反槍砲彈藥刀械管制條例等
【裁判全文】
臺灣高雄地方法院刑事判決                          九十二年度訴字第七八七號
    公  訴  人  臺灣高雄地方法院檢察署檢察官
    被      告  乙○○
    指定辯護人  本院公設辯護人丙○○
    被      告  甲○○
    指定辯護人  本院公設辯護人丁○○
右列被告等因違反槍砲彈藥刀械管制條例等案件，經檢察官提起公訴（九十一年度偵
字第二一一○七號），本院判決如左：
    主  文
乙○○共同偽造公印文，處有期徒刑伍月，扣案偽造之「陳威廷」國民身分證乙張沒
收；又共同連續未經許可，持有手槍，處有期徒刑伍年捌月，併科罰金新台幣參拾萬
元，罰金如易服勞役，以罰金總額與陸個月之日數比例折算，扣案如附表所示之物沒
收。應執行有期徒刑陸年，併科罰金新台幣參拾萬元，罰金如易服勞役，以罰金總額
與陸個月之日數比例折算，扣案偽造之「陳威廷」國民身分證乙張及如附表所示之物
均沒收。
甲○○未經許可，寄藏手槍，累犯，處有期徒刑伍年捌月，併科罰金新台幣參拾萬元
，罰金如易服勞役，以罰金總額與陸個月之日數比例折算，扣案如附表所示之物沒收
。
    事  實
一、乙○○前因違反槍砲彈藥刀械管制條例案件，經本院於民國八十九年十二月二十
    八日以八十九年度訴字第二五八四號判處有期徒刑五月二月，並經台灣高等法院
    高雄分院於九十年二月二十七日以九十年度上訴字第一四七號撤銷原判決，仍判
    處有期徒刑五年二月，業已確定，現尚在執行中（未構成累犯）；甲○○則前因
    違反麻醉藥品管理條例案件，經本院於八十六年十月二十二日以八十六年度易字
    第四九○五號判處有期徒刑六月，並於八十六年十二月九日確定，嗣於八十七年
    一月二十六日繳納易科之罰金而執行完畢。
二、詎乙○○猶不知悔改，其因另案遭通緝，為免被警逮捕，竟與姓名年籍均不詳之
    綽號「阿文」之成年男子，二人基於共同偽造特種文書及公印文之犯意聯絡，於
    九十年八月間之某日，由乙○○在高雄市○○區○○路「雪莉舞廳」前之超商，
    以新台幣（下同）一萬五千元之代價，提供自己之照片二張及「陳威廷」（陳威
    廷為乙○○之二弟，起訴書誤載為「陳威庭」）之基本資料，委由「阿文」以將
    乙○○之照片黏貼在所偽造之「陳威廷」國民身分證上，其上並另偽造「內政部
    印」之印文乙枚及「高雄市政府」之鋼印乙枚等公印文，以此方式偽造「陳威廷
    」之國民身分證乙張及偽造公印文，足以生損害於陳威廷本人及戶政主管機關對
    於國民身分證管理之正確性。嗣約二十日後，「阿文」託由姓名年籍均不詳之綽
    號「阿祥」之成年男子，至乙○○位於高雄市○○路之租屋處，將上開偽造之國
    民身分證乙張交給乙○○。其後於九十一年九月十九日晚上七時十分許，乙○○
    因違反槍砲彈藥刀械管制條例案件（待後詳敘），為警於高雄市楠梓區○○○路
    一八七○巷十七弄五六號前當場查獲，乙○○為恐其通緝犯身分曝光，即自稱係
    「陳威廷」，並持上開偽造之國民身分證應訊而行使之，惟經警於同日採集乙○
    ○之指紋傳真至內政部警政署刑事警察局查驗比對後，始發現其真實身分為乙○
    ○，因而查獲上情，並扣得上開偽造之「陳威廷」國民身分證乙張。
三、乙○○復於九十一年三月間某日，竟基於持有手槍及子彈之概括犯意，先在高雄
    市「灣子內」地區，向姓名年籍均不詳之綽號「阿旭」之成年男子借得可發射子
    彈具有殺傷力之以色列制式九○手槍乙把（製造廠牌ＩＭＩ，口徑９mm，獲案槍
    枝管制編號：0000000000）、彈匣一個及具有殺傷力之制式九○手槍子彈十三顆
    （子彈口徑９mm，全長29.4mm，重量12.4g），並將上開槍、彈藏放在其高雄市
    ○○路租屋處房間之抽屜內，未經中央主管機關許可而持有之。另甲○○則於九
    十一年二月間某日，受年籍姓名均不詳之綽號「阿呆」之成年友人所託，代為保
    管可發射子彈具有殺傷力之加拿大制式九○手槍（製造廠牌ＤＡＣ，口徑９mm，
    獲案槍枝管制編號：0000000000）、彈匣三個及具有殺傷力之制式九○手槍子彈
    二十八顆（子彈口徑９mm，全長29.4mm，重量12.4g），並將之藏置於其高雄市
    ○○○路一四七巷二弄十五號住處附近空地內，未經中央主管機關許可而寄藏之
    。其後於九十一年九月十九日下午六時許，乙○○、黃國元（另經檢察官偵辦）
    為替甲○○出面至高雄市楠梓地區向他人索取債務，乙○○竟又與黃國元、甲○
    ○基於共同持有手槍、子彈之犯意聯絡，由乙○○、甲○○分別持上開手槍、彈
    匣及子彈，相約於高雄市○○區○○路（起訴書誤載為中華路）與博愛路口附近
    會合，先由乙○○以黑色手提包裝有上開以色列制式九○手槍乙把、彈匣一個及
    子彈十三顆，並向不知情之施懿芳借得車牌號碼Ｅ五─七四五一號自小客車乙部
    ，而由黃國元駕駛，乙○○則坐於駕駛座旁之乘客座，共同前往上開會合地點接
    載甲○○；甲○○則以黃色小提包裝有上開彈匣一個、子彈五顆，上車後坐於該
    車後座，並將上開加拿大制式九○手槍乙把及其餘彈匣二個、子彈二十三顆置於
    黃國元所持有之斜背式黑色背包內，由黃國元斜背在身上，三人未經中央主管機
    關許可而共同持有前揭槍、彈。待三人會合後，即駕車前往高雄市楠梓地區。嗣
    於同日晚上七時十分許，行經高雄市楠梓區○○○路一八七○巷十七弄五六號前
    ，為警臨檢而當場查獲，並自黃國元斜背之上開黑色背包內，扣得上開加拿大制
    式九○手槍乙把及彈匣二個、子彈二十三顆，自乙○○所乘坐之座位腳踏墊上，
    扣得已上膛而隨時可以擊發之上開以色列制式九○手槍乙把、彈匣一個及子彈十
    三顆，自甲○○所乘坐之後座旁之黃色小提包內，扣得上開彈匣一個及子彈五顆
    。
四、案經台南縣政府警察局移送台灣高雄地方法院檢察署檢察官偵查起訴。
    理  由
一、訊據被告乙○○、甲○○對於右開時、地之犯罪事實均坦承不諱，並經證人即本
    件承辦警員陳俊明於偵查中證述於右開時、地查獲被告二人及黃國元分別持有前
    揭手槍、彈匣及子彈，而當場扣得該手槍、彈匣及子彈，且被告乙○○於警詢中
    自稱係「陳威廷」，並持「陳威廷」之國民身分證供警方查驗，嗣經警方採集被
    告乙○○之指紋委請內政部警政署刑事警察局即刻查驗，始得知被告乙○○之真
    實身分之事實無訛（參見偵查卷第一一一頁背面、第一一二頁正面、第一九七頁
    ），同時繪製有查獲當時之現場圖乙份及現場所攝照片乙幀在卷足憑（參見偵查
    卷第二一一頁、第二一二頁），復有前揭「陳威廷」之國民身分證乙張及以色列
    制式九○手槍、加拿大制式九○手槍各乙把及彈匣合計四個、子彈合計四十一顆
    扣案可稽。又前揭「陳威廷」之國民身分證乙張經送法務部調查局鑑定結果，略
    認：該國民身分證經與該局檔存身分證樣本比對，其上印刷油墨螢光反應、透光
    梅花暗記、護貝膠膜梅花圖案及鋼印均與樣本不符，研判應係偽造品等語，有該
    局九十二年二月二十四日調科貳字第○九二○○○三九五一○號鑑定通知書乙份
    在卷足佐（參見偵查卷第二一五頁），顯見前揭「陳威廷」之國民身分證乙張確
    係偽造之國民身分證甚明，該偽造國民身分證上之「內政部」印文乙枚及「高雄
    市政府」鋼印乙枚等公印文，自亦係偽造之公印文無疑；另前揭以色列制式九○
    手槍、加拿大制式九○手槍各乙把及子彈四十一顆經送內政部警政署刑事警察局
    鑑定結果，略認：(1)前揭以色列制式九○手槍乙把（獲案槍枝管制編號：
    0000000000 ），係以色列ＩＭＩ廠製作之口徑9mm制式半自動手槍，機械性能良
    好，認具殺傷力；(2)前揭加拿大制式九○手槍乙把（獲案槍枝管制編號：
    0000000000），係加拿大ＤＡＣ廠製作之口徑9mm制式半自動手槍，機械性能良
    好，認具殺傷力；(3)前揭子彈四十一顆，認均係口徑9mm制式子彈，其中二十顆
    之彈底標記為「AP 02 9MM LUGER」，十三顆為「PMC 9MM」，五顆為「WIN 9mm
    LUGER」，二顆為「WCC 10 -80 9mm」，一顆為「R-P 9MM LUGER」，其中經試射
    六顆，認均具有殺傷力等語，有該局九十一年十月十六日刑鑑字第○九一○二六
    五一○五號槍彈鑑定書乙份附卷為憑（參見偵查卷第一○一頁至第一○九頁），
    足見前揭槍、彈應分屬槍砲彈藥刀械管制條例第四條第一項第一款、第二款所規
    定之槍砲及彈藥，依同條例第五條規定，非經中央主管機關許可，不得持有或寄
    藏之。綜上所述，本件事證應屬明確，被告二人之犯行應堪認定。
二、本院茲就被告二人所為，論罪科刑分述如下：
  (一)按刑法第二百十二條所稱關於品行、能力、服務或其他相類之證書、介紹書，係
    指除該條所例示規定之護照、旅券、免許證、特許證之外，所有公私機關所發給
    有關品行、能力、服務或其他相類之證書、介紹書而言，自屬概括性規定，而國
    民身分證雖非上開法律例示規定之特種文書，但其係關於國民身分之證明文件，
    應屬上開法律所規定相類之特種文書。是被告乙○○偽造「陳威廷」之國民身分
    證乙張，足以生損害於陳威廷本人及戶政主管機關對於國民身分證管理之正確性
    ，復於警詢時持以行使，核其所為，係犯刑法第二百十六條、第二百十二條之行
    使偽造特種文書罪。其偽造上開特種文書後復持以行使，偽造特種文書之低度行
    為應為行使之高度行為所吸收，不另論罪。又前揭偽造國民身分證上之「內政部
    印」印文及「高雄市政府」鋼印各乙枚，均係用以表示內政部及高雄市政府等政
    府機關之公印文，被告乙○○既在前揭偽造國民身分證上復偽造該公印文，核其
    所為，係犯刑法第二百十八條第一項偽造公印文罪。被告乙○○與「阿文」就本
    件偽造特種文書、偽造公印文犯行有犯意聯絡與行為分擔，為共同正犯。被告乙
    ○○所犯上開偽造公印文及行使偽造特種文書二罪間，有方法結果之牽連關係，
    依刑法第五十五條規定，應從較重之偽造公印文罪處斷（參照司法院院解字第三
    ○二○號解釋、大法官會議釋字第八十二號解釋）。
  (二)被告乙○○前向「阿旭」借得前揭以色列制式九○手槍乙把、彈匣一個及九○手
    槍子彈十三顆而持有之，復於案發當時持上開槍、彈與另持有前揭加拿大制式九
    ○手槍乙把、彈匣三個及九○手槍子彈二十八顆之黃國元及被告甲○○同車前往
    索債，其等雖係各自持有前揭槍、彈，但該槍、彈既係共同作為其等索債之用，
    顯然其等應有共同持有前揭槍、彈之犯意，僅係基於行為之分擔而分別持有前揭
    槍、彈而已。是被告乙○○未經中央主管機關許可而持有前揭槍、彈，核其所為
    ，係犯槍砲彈藥刀械管制條例第七條第四項未經許可持有手槍罪及同條例第十二
    條第四項未經許可持有子彈罪。公訴意旨認被告乙○○係犯上開條項之寄藏手槍
    、子彈罪云云。惟按，槍砲彈藥刀械管制條例第七條第四項、第十二條第四項所
    稱「持有」，係指為自己占有其物，置於自己實力支配下之意；所稱「寄藏」係
    指受人之委託而代為保管並予藏匿之意。故寄藏與持有，均係將物置於自己實力
    支配之下，僅寄藏必先有他人之持有行為，而後始為之受寄代藏而已，故寄藏之
    受人委託代為保管，其保管之本身，亦屬持有，不過，此之持有係受寄之當然結
    果。槍砲彈藥刀械管制條例第七條第四項、第十二條第四項係將「持有」與「寄
    藏」為分別之處罰規定，則單純之「持有」，固不包括「寄藏」，但「寄藏」之
    受人委託代為保管，其保管之本身所為之「持有」，既係「寄藏」之當然結果，
    法律上自宜僅就「寄藏」行為為包括之評價，不應另就「持有」予以論罪（參照
    最高法院七十四年度台上字第三四○○號判例、九十二年度台上字第八七二號判
    決、九十二年度台上字第一三六○判決）。本件被告乙○○並非受寄代藏前揭槍
    、彈，其係向「阿旭」借得該槍、彈使用等情，除據被告乙○○於警詢、偵查及
    本院審理時一再供明外，公訴意旨於本件犯罪事實之論述上亦係認被告乙○○係
    向「阿旭」借得該槍、彈。故顯然被告乙○○並非受寄代藏前揭槍、彈而持有，
    而係主動向他人所借始持有之，自與寄藏槍、彈犯行之構成要件有間。是公訴意
    旨認被告係犯寄藏手槍、子彈罪云云，容有未洽。至本應為其此部分無罪之諭知
    ，然此部分犯行若果屬有罪，因當然包含持有槍、彈之犯行在內，與前開論罪科
    刑之部分即具有實質上一罪關係，爰不另為無罪之諭知，附此敘明。被告乙○○
    與黃國元、被告甲○○就上開持有槍、彈之犯行有犯意聯絡與行為分擔，為共同
    正犯。被告乙○○先後二次分別持有槍、彈犯行，時間緊接，所犯構成要件相同
    ，顯係基於概括犯意為之，均為連續犯，應依刑法第五十六條之規定，各以一罪
    論，並加重其刑。又被告乙○○以一行為同時持有前揭手槍及子彈，為一行為觸
    犯構成要件不相同之罪名，為想像競合犯，應從重依槍砲彈藥刀械管制條例第七
    條第四項之未經許可持有手槍罪論處。
  (三)被告乙○○所犯前揭刑法第二百十八條第一項偽造公印文罪與槍砲彈藥刀械管制
    條例第七條第四項之未經許可持有手槍罪二罪間，犯意各別，罪名不同，應分論
    併罰之。
  (四)被告甲○○受「阿呆」之成年友人所託，代為保管前揭加拿大制式九○手槍乙把
    、彈匣三個及子彈二十八顆，並將之藏置於其住處附近空地內，核其所為，係違
    反槍砲彈藥刀械管制條例第七條第四項之未經許可寄藏手槍罪及第十二條第四項
    之未經許可寄藏子彈罪。又「持有」槍、彈，乃係「寄藏」之當然結果，法律上
    自宜僅就「寄藏」行為為包括之評價，不應另就「持有」予以論罪，前已述及，
    故僅應對被告甲○○論以寄藏手槍及子彈之罪名，而無須就被告甲○○持有手槍
    及子彈之罪名再予評價論罪（此無須論罪部分，除被告甲○○自「阿呆」處受託
    寄藏而持有槍、彈外，尚包含其與黃國元及被告乙○○共同持有前揭槍、彈之部
    分，故亦毋庸論及被告甲○○與黃國元及被告乙○○就持有前揭槍、彈成立共同
    正犯）。至被告甲○○寄藏手槍及子彈之犯行，公訴意旨雖未論及，但與公訴人
    所指被告持有手槍及子彈之犯行有實質上一罪之關係，業如前述，應為起訴效力
    所及，本院自應併予審判，附此敘明。被告甲○○以一行為同時寄藏手槍及子彈
    ，為一行為觸犯構成要件不相同之罪名，為想像競合犯，應從重依槍砲彈藥刀械
    管制條例第七條第四項之未經許可寄藏手槍罪論處。被告甲○○前因違反麻醉藥
    品管理條例案件，經本院於八十六年十月二十二日以八十六年度易字第四九○五
    號判處有期徒刑六月，並於八十六年十二月九日確定，嗣於八十七年一月二十六
    日繳納易科之罰金而執行完畢，有台灣高等法院被告全國前案紀錄表、刑案資料
    查註紀錄表各乙份在卷可按，其受有期徒刑執行完畢，於五年以內再犯本件最重
    本刑為有期徒刑以上之罪，為累犯，應依刑法第四十七條之規定，加重其刑。
  (五)本院審酌被告乙○○為求規避追緝，不知勇於面對，竟無視國民身分證之管理應
    有一定之正確性，且無視其弟陳威廷可能因此遭受不必要之拖累，仍偽造特種文
    書及公印文，並持以行使，惡行自屬非輕。又被告乙○○前因違反槍砲彈藥刀械
    管制條例案件，甫經本院於八十九年十二月二十八日以八十九年度訴字第二五八
    四號判處有期徒刑五月二月，並經台灣高等法院高雄分院於九十年二月二十七日
    以九十年度上訴字第一四七號撤銷原判決，仍判處有期徒刑五年二月，業已確定
    ，現尚在執行中，有本院被告院內索引卡紀錄表、台灣高等法院被告全國前案紀
    錄表及台灣高雄地方法院檢察署刑案資料查註紀錄表各乙份在卷可按，是被告乙
    ○○所為固未構成累犯，但其旋再為本件犯行，足見其不思悔改，品行自屬非佳
    。再被告乙○○、甲○○非法持有、寄藏手槍及子彈等物，合計手槍共有二把，
    子彈則高達四十一顆，對社會治安造成之隱藏危害甚大，且業已夥同黃國元持上
    開槍、彈一同前往索取債務，大有對他人動以干戈之準備，故若非警方及時將渠
    等攔檢查獲，渠等所可能引發之後果將不堪設想，是被告二人所為，自應受有相
    當程度之刑事非難；惟另考量被告二人於本院審理時業能坦承犯行，態度尚屬良
    好等一切情狀，酌情分別量處如主文所示之刑，並各就罰金部分，分別諭知易服
    勞役之折算標準，且定被告乙○○應執行之刑，以資懲儆。
  (六)此外，扣案偽造之「陳威廷」國民身分證乙張，係被告乙○○所有，且係供犯罪
    所用之物，業據被告乙○○供明在卷，爰依刑法第三十八條第一項第二款規定，
    併予宣告沒收。至其上所偽造之「內政部印」及「高雄市政府」公印文各乙枚，
    均係偽造之「陳威廷」國民身分證之一部，已隨該國民身分證之沒收而包括在內
    ，爰不另為沒收之諭知。又扣案之前揭以色列制式九○手槍、加拿大制式九○手
    槍各乙把（含彈匣四個）及子彈三十五顆（不含業已試射之子彈六顆），即如附
    表所示之扣押物品，均具有殺傷力，分屬槍砲彈藥刀械管制條例第四條第一項第
    一款、第二款所規定之槍砲及彈藥，依該條例第五條規定，非經中央主管機關許
    可，不得持有或寄藏之，已如前述，均屬該條例所規定之違禁物無訛，爰依刑法
    第三十八條第一項第一款規定，併予宣告沒收。至前揭業已試射之子彈六顆，既
    已因鑑驗試射而滅失，自毋庸為沒收之宣告，附此敘明。
據上論結，應依刑事訴訟法第二百九十九條第一項前段，槍砲彈藥刀械管制條例第七
條第四項、第十二條第四項，刑法第二百十八條第一項、第二百十六條、第二百十二
條、第十一條前段、第二十八條、第五十六條、第五十五條、第五十一條第五款、第
九款、第四十七條、第四十二條第三項、第三十八條第一項第一款、第二款，罰金罰
鍰提高標準條例第一條前段，判決如主文。
本案經檢察官李靜文到庭執行職務。
中      華      民      國    九十二    年      七      月    二十八    日
                              臺灣高雄地方法院刑事第七庭
                                  法  官  陳信旗
右為正本證明與原本無異。
如不服本判決，應於送達後十日內，向本院提出上訴狀。
                           書記官  張家榮
中      華      民      國    九十二    年      七      月    二十八    日
┌──────────────────────────────────┐
│附表                                        九十二年度訴字第七八七號│
├──┬───────────────────────────┬───┤
│編號│扣案物品                                              │數  量│
├──┼───────────────────────────┼───┤
│一  │以色列制式九○手槍（製造廠牌ＩＭＩ，口徑９mm，槍枝管制│一把  │
│    │編號：0000000000）（含彈匣一個）                      │      │
├──┼───────────────────────────┼───┤
│二  │加拿大制式九○手槍（製造廠牌ＤＡＣ，口徑９mm，槍枝管制│一把  │
│    │編號：0000000000）（含彈匣三個）                      │      │
├──┼───────────────────────────┼───┤
│三  │制式九○手槍子彈（子彈口徑９mm，全長29.4mm，重量12.4g │四十一│
│    │），其中二十顆之彈底標記為「AP 02 9MM LUGER」，十三顆 │顆（其│
│    │為「PMC 9MM」，五顆為「WIN 9mm LUGER」，二顆為「WCC 10│中已試│
│    │-80 9mm」，一顆為「R-P 9MM LUGER」                    │射之六│
│    │                                                      │顆不予│
│    │                                                      │沒收）│
└──┴───────────────────────────┴───┘
附錄本判決論罪之法條：
刑法第二百十二條
    偽造、變造護照、旅券、免許證、特許證及關於品行、能力服務或其他相類之證
    書、介紹書，足以生損害於公眾或他人者，處一年以下有期徒刑、拘役或三百元
    以下罰金。
刑法第二百十六條
    行使第二百十條至第二百十五條之文書者，依偽造、變造文書或登載不實事項或
    使登載不實事項之規定處斷。
刑法第二百十八條
    偽造公印或公印文者，處五年以下有期徒刑。
    盜用公印或公印文足以生損害於公眾或他人者，亦同。
槍砲彈藥刀械管制條例第七條
    未經許可，製造、販賣或運輸火砲、肩射武器、機關槍、衝鋒槍、卡柄槍、自動
    步槍、普通步槍、馬槍、手槍或各類砲彈、炸彈、爆裂物者，處死刑、無期徒刑
    或七年以上有期徒刑；處徒刑者，併科新台幣三千萬元以下罰金。
    未經許可，轉讓、出租或出借前項所列槍砲、彈藥者，處無期徒刑或五年以上有
    期徒刑，併科新台幣一千萬元以下罰金。
    意圖供自己或他人犯罪之用，而犯前二項之罪者，處死刑或無期徒刑；處徒刑者
    ，併科新台幣五千萬元以下罰金。
    未經許可，持有、寄藏或意圖販賣而陳列第一項所列槍砲、彈藥者，處五年以上
    有期徒刑，併科新台幣一千萬元以下罰金。
    第一項至第三項之未遂犯罰之。
槍砲彈藥刀械管制條例第十二條
    未經許可，製造、販賣或運輸子彈者，處一年以上七年以下有期徒刑，併科新台
    幣五百萬元以下罰金。
    未經許可，轉讓、出租或出借子彈者，處六月以上五年以下有期徒刑，併科新台
    幣三百萬元以下罰金。
    意圖供自己或他人犯罪之用，而犯前二項之罪者，處三年以上十年以下有期徒刑
    ，併科新台幣七百萬元以下罰金。
    未經許可，持有、寄藏或意圖販賣而陳列子彈者，處五年以下有期徒刑，併科新
    台幣三百萬元以下罰金。
    第一項至第三項之未遂犯罰之。


司法院資訊處製作；財團法人民間司法改革基金會備份。
